臺灣新北地方法院民事判決　　　　　　110年度簡上字第192號
上　訴　人　呂嘉凌　
被　上訴人　王旭志　
上列當事人間請求侵權行為損害賠償事件，上訴人對於中華民國
110 年3 月31日本院板橋簡易庭109 年度板簡字第2211號第一審
判決提起上訴，經本院於110 年10月26日言詞辯論終結，判決如
下：
    主      文
上訴駁回。
第二審訴訟費用由上訴人負擔。
    事實及理由
壹、程序方面：
    本件被上訴人經合法通知，未於言詞辯論期日到場，核無民
    事訴訟法第386 條所列各款之情形，爰依上訴人聲請，由其
    一造辯論而為判決。
貳、實體方面：
一、被上訴人未於本院言詞辯論期日到場，亦未提出任何書狀作
    任何聲明或陳述，惟據其於原審提出書狀所為聲明及陳述意
    旨略以：上訴人於民國106 年9 月1 日下午1 時45分許，前
    往新北市○○區○○路0 段00號1 樓玉山商業銀行板橋分行
    （下稱玉山銀行）大廳內與行員理論並報警，上訴人明知被
    上訴人是在員警到場後始抵達銀行大廳，未曾以「你給我小
    心一點」、「你小心一點」等語對其出言恫嚇，上訴人竟意
    圖使被上訴人受刑事追訴處罰，基於誣告之犯意，接續於10
    6 年9 月7 日下午2 時18分許、106 年10月3 日下午2 時15
    分許，先後向有偵查犯罪權限之臺灣新北地方檢察署（下稱
    新北地檢）檢察事務官、新北市政府警察局板橋分局警員，
    虛構被上訴人於上開時、地以「你給我小心一點」、「你小
    心一點」言語對其恐嚇，而誣告被上訴人涉犯恐嚇罪嫌，足
    以貶損被上訴人之人格及社會評價，上訴人自應賠償被上訴
    人非財產上之損害（即慰撫金）新臺幣（下同) 20萬元及法
    定遲延利息等語。
二、上訴人則以：伊對於被上訴人主張上訴人所為誣告被上訴人
    涉犯恐嚇罪之侵權事實，並無爭執，但認為被上訴人請求賠
    償精神慰撫金20萬元，金額過高，伊目前沒有工作，且因刑
    案判決天天在勞動服務，本件希望能就精神慰撫金賠償減低
    等語置辯。
三、原審為上訴人一部敗訴、一部勝訴之判決，即判命上訴人應
    給付被上訴人10萬元，及自110 年1 月5 日起至清償日止，
    按年息5 ％計算之利息，並諭知被上訴人就其勝訴部分得假
    執行，另駁回被上訴人其餘之訴（被上訴人就其敗訴部分未
    聲明不服，該部分已判決確定，非本院審理範圍）。上訴人
    不服提起上訴，並聲明：㈠原判決不利上訴人部分廢棄。㈡
    上開廢棄部分，被上訴人在第一審之訴駁回。被上訴人未於
    本院為答辯聲明。
四、本件被上訴人主張上訴人於上揭時、地，先後向有偵查犯罪
    權限之新北地檢檢察事務官、新北市政府警察局板橋分局警
    員，虛構被上訴人以「你給我小心一點」、「你小心一點」
    言語對其恐嚇，而誣告被上訴人涉犯恐嚇罪嫌等事實，業經
    新北地檢檢察官以106 年度偵字第37376 號提起公訴，並經
    本院刑事庭以107 年度訴字第1149號刑事判決判處上訴人犯
    誣告罪，處有期徒刑6 月，上訴人不服提起上訴，經臺灣高
    等法院以108 年上訴字第2265號刑事判決駁回上訴，上訴人
    不服再提起上訴，經最高法院以110 年台上字第1734號刑事
    判決駁回上訴確定在案，此有上開案件之刑事判決書各1 份
    （見本院簡上卷第99頁至第131 頁）附卷可憑，復為上訴人
    所不爭執（見本院簡上字卷第136 頁），是上開上訴人不法
    侵害被上訴人名譽權一節，堪信屬實。
五、被上訴人主張因上訴人前揭不法侵害名譽權之行為受有損害
    ，請求上訴人負非財產上損害賠償責任即請求上訴人賠償精
    神慰撫金20萬元等情，上訴人雖不爭執其有前開不法侵害名
    譽權之行為，然認原審判命上訴人給付精神慰撫金10萬元，
    金額應屬過高，是本件爭點厥為：上訴人所應負之非財產上
    損害賠償責任，原審所核定精神慰撫金10萬元是否適當？茲
    審酌如下：
  ㈠按故意或過失，不法侵害他人之權利者，負損害賠償責任；
    不法侵害他人之身體、健康、名譽、自由、信用、隱私、貞
    操，或不法侵害其他人格法益而情節重大者，被害人雖非財
    產上之損害，亦得請求賠償相當之金額，民法第184 條第1
    項前段、第195 條第1 項前段分別定有明文。而誣告罪之成
    立以意圖他人受刑事處分或懲戒處分，而為虛偽之告訴、告
    發、報告者為要件；所謂虛偽係指明知無此事實故意捏造而
    言。又名譽為人格之社會評價，名譽有無受侵害，應以社會
    上對其評價是否貶損以為斷；而意圖使人受刑事或懲戒處分
    ，向該管公務員誣告之行為，乃故意虛構事實，向司法機關
    為犯罪之訴追，如因而致他人名譽、信用受有損害時，自屬
    利用司法機關追訴犯罪職權，以達侵害他人權利之侵權行為
    ，被害人得依侵權行為法則請求賠償損害（最高法院101 年
    度台上字第226 號判決意旨參照）。經查，上訴人故意捏造
    事實對被上訴人為上揭誣告行為，不僅破壞被上訴人之名譽
    ，使之陷於恐遭追訴、處罰之不安中，且使被上訴人須應訊
    、出庭，無端耗費時間、精力，承受刑事追訴之壓力，足認
    被上訴人精神上應受有相當之痛苦，自得請求上訴人賠償。
  ㈡又慰藉金之賠償須以人格權遭遇侵害，使精神上受有痛苦為
    必要，其核給之標準固與財產上損害之計算不同，然非不可
    斟酌雙方身分資力與加害程度，及其他各種情形核定相當之
    數額。而所謂相當，自應以實際加害情形與其名譽影響是否
    重大，及被害者之身分地位與加害人經濟狀況等關係定之（
    最高法院47年度台上字第1221號、51年度台上字第223 號、
    92年度台上字第2653號判決意旨參照）。本院考量上訴人陳
    稱其學歷為大專畢業，無工作，已婚，家庭經濟狀況不好，
    需要扶養父母等語（見本院簡上卷第137 頁）；被上訴人則
    稱其學歷為博士畢業，現任職大學教授，月收入11、12萬元
    等語（見原審卷第59頁）。復經本院依職權調取兩造之108
    年度稅務電子閘門財產所得調件明細表各1 份（另置於限閱
    卷內），查知上訴人於該年度所得給付總額為51萬7,886 元
    ，名下有登記財產22筆；被上訴人該年度所得給付總額為13
    4 萬6,057 元，名下有登記財產42筆等情；暨審酌上訴人以
    誣告行為侵害被上訴人名譽之手段，並以兩造前開教育程度
    、經濟能力、收入狀況等條件綜合加以衡量，認被上訴人就
    非財產上所受損害，請求上訴人賠償10萬元為適當，逾此部
    分之金額，則非有據，不應准許。上訴意旨指稱其已被刑事
    處罰，原審判命上訴人賠償10萬元，顯屬過高等語。然上訴
    人因上開行為涉犯誣告罪之刑事犯罪，本應接受刑事法律之
    非難，以示懲儆，而民事侵權行為損害賠償制度之精神，在
    於彌補被害人之損害，非以懲罰加害人為目的，本件本院審
    酌上訴人侵害被上訴人名譽權之實際情狀，及兼衡兩造之身
    分、地位及經濟能力等概略狀況，認上訴人賠償被上訴人精
    神慰撫金10萬元，尚非過高，亦不因上訴人已遭刑事懲處而
    有影響，原審判決命上訴人給付精神慰撫金10萬元，並無不
    當。
  ㈢末按給付無確定期限者，債務人於債權人得請求給付時，經
    其催告而未為給付者，自受催告時起，負遲延責任；遲延之
    債務，以支付金錢為標的者，債權人得請求依法定利率計算
    之遲延利息；應付利息之債務，其利率未經約定，亦無法律
    可據者，週年利率為5 ％，民法第229 條第2 項前段、第23
    3 條第1 項前段、第203 條分別著有明文。經查，被上訴人
    對上訴人之侵權行為損害賠償請求權，係屬於未定給付期限
    之金錢債權，揆諸前述法條規定，被上訴人自得請求上訴人
    給付自民事訴訟起訴狀繕本送達翌日即110 年1 月5 日（見
    原審卷第29頁之本院送達證書）起算之法定遲延利息。
六、綜上所述，被上訴人本於侵權行為之法律關係，請求上訴人
    給付10萬元，及自110 年1 月5 日起至清償日止，按年息5
    ％計算之利息，為有理由，應予准許，逾此範圍之請求，則
    無理由，應予駁回。原審就上開應准許部分，命上訴人如數
    給付，並為假執行之宣告，尚無不合。上訴意旨指摘原判決
    不當，求予廢棄改判，為無理由，應予駁回。
七、據上論結，本件上訴為無理由，依民事訴訟法第436 條之1
    第1 項、第3 項、第463 條、第385 條第1 項前段、第449
    條第1 項、第78條，判決如主文。
中    華    民    國   110    年    11    月    30    日
                  民事第七庭    審判長法  官  陳映如
　
                                      法  官  楊千儀
　
                                      法  官  莊哲誠
以上正本係照原本作成。
本判決不得上訴。
中    華    民    國   110    年    11    月    30    日
                                      書記官  尤秋菊